【裁判字號】    90,上訴,3486
【裁判日期】    901212
【裁判案由】    違反藥事法
【裁判全文】
臺灣高等法院刑事判決                            九十年度上訴字第三四八六號
    上  訴  人  臺灣臺北地方法院檢察署檢察官
    被      告  甲○○
    選任辯護人  林瑑琛
右上訴人因被告違反藥事法案件，不服臺灣臺北地方法院九十年度訴字第二八五號，
中華民國九十年九月二十一日第一審判決（起訴案號：臺灣臺北地方法院檢察署八十
九年度偵字第二○六五三號）提起上訴，本院判決如左：
    主  文
原判決撤銷。
甲○○共同連續輸入禁藥，處有期徒刑壹年貳月，緩刑伍年。
扣案之羅氏藥廠（ＲＯＣＨＥ）美國廠製造之「ＸＥＮＩＣＡＬ（讓你酷）」九十粒
裝二十六瓶、「默沙東藥廠美國廠製造之ＰＲＯＰＥＣＩＡ（柔沛）」三十粒裝三十
六瓶、輝瑞藥廠（ＰＦＩＺＥＲ）美國廠製造之「ＶＩＡＧＲＡ（威而剛）」三十粒
裝五百瓶及附表編號一、二、三、六、七、九、十一、十二所示之物均沒收。
    事  實
一、甲○○明知羅氏藥廠（ＲＯＣＨＥ）美國廠製造之「ＸＥＮＩＣＡＬ（讓你酷）
    」、默沙東藥廠美國廠製造之「ＰＲＯＰＥＣＩＡ（柔沛）」及輝瑞藥廠（ＰＦ
    ＩＺＥＲ）美國廠製造之「ＶＩＡＧＲＡ（威而剛）」均未經行政院衛生署依藥
    事法第三十九條規定核准輸入進口，亦無衛生署核發之藥品輸入許可證，為同法
    第二十二條第二款規定之禁藥，竟分別與黃銥（未據起訴）、吳錦滿（未據起訴
    ）及許富斌（業經本院另案判處有期徒刑八月確定）共同意圖營利，並基於概括
    犯意，先由甲○○向美國ＵＳＡＤＲＵＧ藥廠姓名年籍不詳之周姓成年男子，以
    新台幣（下同）約七千三百元購得美國製之威而剛（ＶＩＡＧＲＡ），約四千一
    百元購得柔沛（ＰＲＯＰＥＣＩＡ）及約三千八百元購得讓你酷（ＸＥＮＩＣＡ
    Ｌ）等禁藥，再自民國八十八年五月間起，由四人各自以行李夾帶方式，分批攜
    帶入境，其中甲○○於八十九年三月九日攜帶威而剛七十八瓶；同年五月九日攜
    帶威而剛一百二十瓶；同年七月三十一日攜帶威而剛二百六十瓶入境。黃銥於八
    十九年一月二十日攜帶威而剛一百瓶（甲○○給予酬傭一萬元）；同年二月八日
    攜帶威而剛一百瓶（甲○○給予酬傭一萬元）；同年三月二十七日攜帶威而剛九
    十餘瓶（甲○○給予酬傭一萬元）入境。吳錦滿則於八十九年四月二十八日攜帶
    威而剛二百瓶（甲○○給予酬傭為西雅圖－台北來回機票，吳錦滿順道至西雅圖
    旅遊）入境，三人均順利通關，再由甲○○以每瓶威而剛七千二百二十元至七千
    八百元不等、每瓶柔沛四千五百元至四千八百元不等，及每瓶讓你酷三千八百元
    至四千元不等之代價販賣林木山、王修珍、黃國湧、林中興、江爾明等不特定人
    。惟許富斌於八十八年七月十六日攜帶讓你酷（ＸＥＮＩＣＡＬ）減肥藥三百零
    四瓶及威而剛（ＶＩＡＧＲＡ）一百瓶，自美國洛杉磯搭乘中華航空公司第ＣＩ
    ○○七號班機返國時，尚未通關，即為財政部臺北關稅局稽查人員查獲，並扣得
    該等藥品。迨至八十九年十月二十三日，甲○○復以行李夾帶三十粒裝美國製威
    而剛五百瓶、三十粒裝柔沛三十六瓶及九十粒裝讓你酷二十六瓶，自美國西雅圖
    搭乘ＢＲ─三一班機返台時，經法務部調查局台北市調查處會同桃園中正機場
    海關人員查獲，再於同日由法務部調查局台北市調查處持檢察官核發之搜索票，
    至台北市○○路○段一九之七號八樓甲○○住處，扣得甲○○所有並供本件犯
    罪所用如附表編號一、二、三、六、七、九、十一、十二所示之物。
二、案經法務部調查局台北市調查處報請臺灣臺北地方法院檢察署檢察官偵查起訴。
    理  由
一、被告甲○○與黃銥、吳錦滿、許富斌於上開時間，共同自美國以行李夾帶方式，
    攜帶「ＸＥＮＩＣＡＬ（讓你酷）」、「ＰＲＯＰＥＣＩＡ（柔沛）」及「ＶＩ
    ＡＧＲＡ（威而剛）」等禁藥品入境販賣等情，業據被告於原審調查、審理時坦
    承不諱，核與證人即共犯黃銥、吳錦滿、許富斌於偵查、原審證述情節相符，復
    有黃銥、吳錦滿、許富斌及被告之入出境資料、台北關稅局扣押貨物、運輸工具
    收據及偵訊談話筆錄、入境旅客申報單、匯款單、銷貨紀錄表、轉帳電匯或現金
    存款轉帳金額紀錄在卷可稽。雖被告矢口否認有違反藥事法之犯行，辯稱：因誤
    認「威而剛」、「柔沛」、「讓你酷」等藥品均經政府核准進口，才夾帶該等藥
    品入台販售，不知已構成犯罪等語。惟本件扣案之羅氏藥廠（ＲＯＣＨＥ）美國
    廠製造之「ＸＥＮＩＣＡＬ（讓你酷）」九十粒裝二十六瓶、「默沙東藥廠美國
    廠製造之ＰＲＯＰＥＣＩＡ（柔沛）」三十粒裝三十六瓶、輝瑞藥廠（ＰＦＩＺ
    ＥＲ）美國廠製造之「ＶＩＡＧＲＡ（威而剛）」三十粒裝五百瓶，經原審函詢
    行政院衛生署，經該署以九十年四月二十日衛署藥字第○九○○○二二八四七號
    函載稱：「本署對同一成分含量、不同製造廠之藥品，係分別核發其藥品許可證
    ，扣案之藥品與本署核准之藥品不同，認均屬藥事法第二十二條第二款未經核准
    輸入之禁藥。」足見被告攜帶入境之「ＸＥＮＩＣＡＬ（讓你酷）」、「ＰＲＯ
    ＰＥＣＩＡ（柔沛）」及「ＶＩＡＧＲＡ（威而剛）」係屬禁藥無疑。再輸入藥
    品，均應將欲輸入藥品之成分、規格、性能、製法之要旨、檢驗規格與方法及有
    關資料或證件，連同標籤、仿單及樣品申請中央衛生主管機關查驗登記，經核准
    發給藥品許可證後，始得製造或輸入；又若未向中央衛生主管機關申請核准，擅
    自輸入，即屬禁藥，藥事法第三十九條第一項、第二十二條第一項第二款分別定
    有明文，而此項法律規定業經公布施行經年，被告已難諉為不知。而被告於調查
    局已坦承：「我應台灣客戶訂貨之需，在美採購該等大批禁藥，企圖挾帶闖關入
    台後販售牟利。」（見八十九年度偵字第二○六五三號卷第九頁）且倘被告不知
    該等藥品係屬禁藥，被告大可正當攜帶入境，何須給付黃銥三萬元酬傭，及提供
    吳錦滿西雅圖來回台北機票，委由黃銥、吳錦滿以暗藏行李方式夾帶入境？顯見
  被告明知上開藥品均屬禁藥至灼。被告辯稱不知夾帶「威而剛」、「柔沛」、「
    讓你酷」入境販賣為違法行為，要屬卸責之詞，不足採信。事證明確，被告犯行
    堪以認定。
二、核被告所為，係違反藥事法第八十二條第一項輸入禁藥罪及第八十三條第一項之
    販賣禁藥罪。被告與黃依、吳錦滿、許富斌間有犯意聯絡及行為分擔，為共同正
    犯。被告多次輸入及販賣禁藥，均時間緊接，犯罪構成要件相同，應各依連續犯
    規定論以一罪，並均加重其刑。被告所犯二罪間，有方法結果之牽連犯關係，應
    從一重以輸入禁藥罪論處。公訴人就被告與許富斌共同輸入禁藥部分，雖未起訴
    ，然與起訴部分有連續犯裁判上一罪關係，為起訴效力所及，本院自得一併審理
    。
三、原審據以論罪科刑，固非無見。惟原審就被告與許富斌共同輸入禁藥部分，未及
    一併審理，尚有未洽。公訴人上訴指摘及此，為有理由；雖公訴人另稱被告復與
    林本山、蔡惠英、黃聰茂、徐連福、黃國湧、陳寶文、林宗興、王修珍、江爾明
    、黃呈旭及王士彰等十一人共同意圖營利夾帶禁藥入境販賣，固無理由（詳如後
    述），然原判決既有上開可議之處，自應由本院撤銷改判。爰審酌被告犯罪動機
    、目的、手段、所生損害及犯後態度等一切情狀，量處如主文第二項所示之刑，
    以示懲儆。扣案之羅氏藥廠（ＲＯＣＨＥ）美國廠製造之「ＸＥＮＩＣＡＬ（讓
    你酷）」九十粒裝二十六瓶、「默沙東藥廠美國廠製造之ＰＲＯＰＥＣＩＡ（柔
    沛）」三十粒裝三十六瓶、輝瑞藥廠（ＰＦＩＺＥＲ）美國廠製造之「ＶＩＡＧ
    ＲＡ（威而剛）」三十粒裝五百瓶及附表編號一、二、三、六、七、九、十一、
    十二所示之物，係被告所有並供犯罪所用之物，爰依刑法第三十八條第一項第二
    款宣告沒收；另附表編號四、五、八、十所示之物，並無證據證明係供本件犯罪
    所用之物，爰不另為沒收之諭知；至許富斌輸入之讓你酷（ＸＥＮＩＣＡＬ）減
    肥藥三百零四瓶及威而剛（ＶＩＡＧＲＡ）一百瓶禁藥，業經台北關稅局以北關
    字第八八二六一七號處分書為沒入之處分，故毋庸再為沒收諭知，併此敘明。末
    查被告未曾受有期徒刑以上刑之宣告，有本院被告全國前案紀錄表一紙可證，被
    告經此科刑，當知警惕，信無再犯之虞，爰併宣告緩刑五年，以啟自新。
四、黃銥、吳錦滿涉有本件共同輸入禁藥犯行，應由檢察官另行偵查。
五、移送併辦（臺灣臺北地方法院檢察署九十年度偵字第三七七一號卷（含法務部調
    查局台北市調查卷）意旨略以：被告自八十八年四月起至八十九年十月間止，委
    由亦有共同營利意圖之林本山、蔡惠英、黃聰茂、徐連福、黃國湧、陳寶文、林
    宗興、王修珍、江爾明、黃呈旭及王士彰等十一人挾帶「ＸＥＮＩＣＡＬ（讓你
    酷）」、「ＰＲＯＰＥＣＩＡ（柔沛）」、「ＶＩＡＧＲＡ（威而剛）」等禁藥
    入境，因認被告此部分亦涉有共同輸入、販賣禁藥犯行。惟林本山等十一人於警
    訊、偵查中均供稱僅向被告購買該等禁藥，並於購入後，或販售他人牟利，或供
    應親友使用等語，且依卷內事證，亦查無證據足認被告與林本山等十一人有共同
    輸入、販賣禁藥之犯行，本院無從併案審理，自應退回檢察官另行偵查。
六、被告經合法傳喚，無正當理由不到庭，爰不待其陳述逕行判決。
據上論斷，應依刑事訴訟法第三百六十九條第一項前段、第三百六十四條、第二百九
十九條第一項前段、第三百七十一條，藥事法第八十二條第一項、八十三條第一項，
刑法第十一條前段、第二十八條、第五十六條、第五十五條、第三十八條第一項第二
款、第七十四條第一款，判決如主文。
本案經檢察官陳明光到庭執行職務。
中      華      民      國      九十      年    十二  月     十二     日
                              臺灣高等法院刑事第十四庭
                                  審判長法  官  陳  祐  輔
                                        法  官  蔡  國  在
                                        法  官  陳  國  文
右正本證明與原本無異。
如不服本判決應於收受送達後十日內向本院提出上訴書狀，其未敘述上訴之理由者並
得於提起上訴後十日內向本院補提理由書（均須按他造當事人之人數附繕本）。
                                        書記官  蔡  棟  樑
中      華      民      國    九十      年    十  二    月    十  二    日
附錄：本案論罪科刑法條全文
藥事法第八十二條第一項：
製造或輸入偽藥或禁藥者，處七年以下有期徒刑，得併科新台幣十五萬元以下罰金。
犯前項之罪，因而致人於死者，處無期徒刑或七年以上有期徒刑，致重傷者，處三年
以上十年以下有期徒刑。
第一項之未遂犯罰之。
藥事法第八十三條第一項：
明知為偽藥或禁藥，而販賣、供應、調劑、運送、寄藏、牙保、轉讓或意圖販賣而陳
列者，處五年以下有期徒刑，得併科新台幣十萬元以下罰金。
犯前項之罪，因而致人於死者，處七年以上有期徒刑，致重傷者，處一年以上七年以
下有期徒刑。
因過失犯第一項之罪者，處一年以下有期徒刑、拘役或新台幣十萬元以下罰金。
第一項之未遂犯罰之。
附表：
一、藥物介紹資料十三頁。
二、販售資料七頁。
三、出貨表三頁。
四、名片資料影本十六頁。
五、記事本資料影本四十頁。
六、訂購美國違禁藥品匯款單據六頁。
七、客戶往來數量資料二十四頁。
八、富邦銀行存摺影本十三頁。
九、送貨回執三十六頁。
十、富邦銀行存摺二本。
十一、三聯送貨單一百五十四頁。
十二、ＸＥＮＩＣＡＬ空瓶二十個。


司法院資訊處製作；財團法人民間司法改革基金會備份。
